臺灣桃園地方法院交通事件裁定　　100年度交聲字第693號
原處分機關　交通部公路總局新竹區監理所中壢監理站
異　議　人
即受處分人　戴僥伸
上列異議人即受處分人因違反道路交通管理處罰條例案件，對於
交通部公路總局新竹區監理所中壢監理站100 年8 月24日壢監裁
字第裁53-GH0000000號函聲明異議，本院裁定如下：
    主  文
異議駁回。
    理  由
一、原處分意旨略以：異議人即受處分人戴僥伸於民國100 年6
    月19日晚上9 時20分許，騎乘車牌號碼GX3-811 號重型機車
    沿臺中市○○路往南行駛，行經臺中市○○路與安和路口時
    ，為臺中市政府警察局第六分局警備隊警員吳榮廷查獲有「
    未兩段式左轉」之違規，遂填掣中市警交字第GH0000000 號
    舉發違反道路交通管理事件通知單（下稱舉發單）舉發，爰
    依道路交通管理處罰條例第48條第1 第2 之規定，裁處罰鍰
    新臺幣（下同）700 元，並依同法第63條第1 項第1 款規定
    ，記違規點數1 點等語。
二、本件聲明異議意旨略以：伊於100 年6 月19日晚上9 時20分
    許，騎乘G3X-811 號重型機車，係沿台中市○○路左轉安和
    路欲返回住處，遭員警吳榮廷攔下，並逕行開立「舉發違反
    道路交通管理事件通知單」所列之事實，並要求於通知單簽
    名。又伊當時意識清楚，當時係沿西屯路左轉安和路，並能
    清楚辨識路旁及紅綠燈周遭並無標示「兩段式左轉標誌」，
    因而逕行左轉，然因該員警表示就算未標示兩段式左轉標誌
    ，但若道路上有劃設機車待轉區，一樣必須兩段式左轉，伊
    雖有疑慮，然迫於當時情況，仍勉強簽名。而伊於案發後向
    監理站提出申訴，經監理站發函予臺中市第六分局，回函表
    示當日伊係沿安和路左轉西屯路，然此與伊當日之行駛路線
    有異，且員警在值勤各項取締勤務時，理應備妥相關蒐證器
    材，並負舉證責任，而當時員警並無任何蒐證，事後亦無法
    提供監視錄影器畫面，如何能僅依員警事後回憶，即認定伊
    有違規之事實，是該處分明顯有違法之虞，並請求撤銷原處
    分等語。
三、按機慢車兩段左轉標誌，用以告示左轉機器腳踏車或慢車駕
    駛人應遵照號誌指示，在號誌顯示允許直行時先行駛至右前
    方路口之左轉待轉區等待左轉，俟該方向號誌顯示允許直行
    後，再行續駛，以兩段方式完成左轉，本標誌設於實施機慢
    車兩段左轉路口附近顯明之處，並配合機慢車左轉待轉區待
    轉標線；機慢車左轉待轉區線，用以指示機器腳踏車或慢車
    駕駛人分段行駛，視需要設於號誌管制之交岔路口，道路交
    通標誌標線號誌設置規則第65條、第191 條亦分別定有明文
    。又機器腳踏車行駛之車道及轉彎，應依標誌或標線之規定
    行駛，道路交通安全規則第99條第1 項前段、第2 項前段業
    有明定。復按汽車駕駛人轉彎時，不依標誌、標線、號誌之
    指示者，處6 百元以上1 千8 百元以下罰鍰，並予記違規點
    數1 點，道路交通管理處罰條例第48條第1 項第2 款、第63
    條第1 項第1 款亦分別定有明文。
四、經查：
（一）交通警員掣單舉發違反道路交通管理處罰條例所列之違規
      事實，本質上為行政處分，係公務員基於職務上權力，依
      法就特定之具體事件所為具公法上效果之單方行政行為，
      基於公務員為公法上行為具有公信力之原則，該行政處分
      當可被推定為有效，其據以依法處分之事實亦應認定為正
      確無誤。另依道路交通管理處罰條例科處行政罰事件，依
      據公法爭議之舉證責任分配法則，固應先由行政機關就其
      業已履踐相關正當法律程序，以及人民應受處罰之客觀違
      反法令行為，負證明之責，惟行政機關對於前開應為舉證
      事項，非不得以執行查察取締勤務人員，依據調查人證之
      程序，使就親歷事實提供不可替代之證明方法，尤於當場
      舉發而非以科學儀器採證之交通違規事件，鑑於交通違規
      事實往往驟然而現、稍縱即逝，若一律要求舉發員警不分
      違規情節，均必須預留證據，俾便事後提出供法院審酌，
      除有現實技術可行性之困難外，勢將大幅提高交通管理之
      行政成本，並嚴重削弱道路交通管理之行政效能，此應非
      立法者制定道路交通管理法規之本意，合先敘明。
（二）又道路交通管理處罰條例第7 條之2 第1 項第4 款之規定
      ，有「不服指揮稽查而逃逸」之情形，當場不能或不宜攔
      截製單舉發者，得逕行舉發，無需以科學儀器取得證據資
      料證明其行為違規為必要，此見同條例第7 條之2 第1項
      第4 款、第7 款規定自明。受處分人辯稱本件無拍照或影
      片存證，無法證明其違規行為云云，業與法條規定不符。
      況考量警員於執勤時雖可預知可能有駕駛者會違規，但何
      人於何時會違規，實無從預先得知，再者違規行為有各種
      樣態，且多發生在瞬息之間，難以要求警員須於受處分人
      違規之同時拍照取證，此與未有執勤警員在場，全憑採證
      相片為舉發之逕行舉發情形有別，非必須以拍照取證為惟
      一採證方式，仍得以其他方式加以證明，附此說明。
（三）本件車牌號碼G3X-811 號重型機車為異議人所有、且於上
      開時間行經臺中市○○路、西屯路口，並遭員警攔檢等情
      ，固為異議人所不否認，然異議人否認有於上開時地騎乘
      上開重型機車轉彎不依標誌、標線、號誌指示之違規行為
      。惟查：證人即現場舉發之值勤員警吳榮廷於本院調查時
      證稱「（問：本件是否你舉發？舉發情形為何？）是的，
      ... 我當時站在西屯路上，查獲當天離現在太久了，我不
      記得了，但我大部分都是站在那個位置」、「（問：可否
      確定當時位置是如你所標示的位置？）應該是」、「（問
      ：是否曾經有人不是在這個位置舉發？）我不知道，但我
      本身沒有」等語（見本院卷第28-29 頁）。又異議人與證
      人雖均於證人所提供之現場方位圖上進行標註，然因雙方
      就方位註記不同，惟本院依職權以地圖就該圖示進行比對
      ，並同時參酌雙方均認西屯路往東係往市區即逢甲大學方
      向以觀，雙方就方位之認定並無明顯差異，而係方位圖上
      之方位註記完全顛倒使然（見本院卷第8 、第20頁），是
      本案應僅就查獲位置係於安和路或西屯路上有所爭執。惟
      本院審酌證人係就案發當時之親身經歷作證，並依其證述
      表示其已於上開位置執行勤務數次，並清楚因西屯路左轉
      安和路並無需兩段式左轉，故都會在西屯路上執行勤務，
      證述時語氣堅定，並參酌員警執行公務時，本身即受有行
      政懲處責任之監督，且其到庭具結作證，更係以刑事責任
      擔保其證言之真實性，本件舉發員警吳榮廷與異議人間並
      無何身分利害業務關係，當無嫌隙，衡諸情理應無甘冒偽
      證罪刑責風險而故意設詞構陷異議人，堪認證人吳榮廷前
      揭證述應值採信，而依證人之明確證述，難認於本件舉發
      有誤認違規情節之情事。此外亦無任何證據可證其有何捏
      造事實違法取締之不法情事，是本院認員警本於維護交通
      秩序、安全職責所為之取締，當屬合法、正確之舉發，此
      外復有臺中市政府警察局違反道路交通管理事件通知單1
      紙在卷可佐，本件異議人機車未依兩段式左轉之違規行為
      ，洵堪認定。
五、綜上所述，異議人確實於前揭時、地，有未遵循機車兩段式
    左轉規定行駛之違規行為，原處分機關依道路交通管理處罰
    條例第48條第l 項第2 款之規定，裁處異議人罰鍰700 元，
    並依上揭條例第63條第1 項第1 款規定並記違規點數1 點並
    無不當。本件聲明異議為無理由，應予駁回。
六、據上論斷，應依道路交通事件處理辦法第18條，裁定如主文
    。
中    華    民    國   100    年    12    月    15    日
                  交通法庭  法  官  張少威
以上正本證明與原本無異。
如不服本裁定，應於送達後5 日內，向本院提出抗告狀。
                            書記官  林瑞芬
中    華    民    國   100    年    12    月    22    日